臺灣高等法院刑事判決
110年度上訴字第159號
上  訴  人  
即  被  告  謝家愷




指定辯護人  本院公設辯護人戴遐齡  
上列上訴人因違反槍砲彈藥刀械管制條例等案件，不服臺灣新北
地方法院109年度訴字第30號，中華民國109年11月4日第一審判
決（起訴案號：臺灣新北地方檢察署108 年度偵字第33069 號）
，提起上訴，本院判決如下：
    主  文
上訴駁回。 
    犯罪事實
一、謝家愷明知可發射子彈具有殺傷力之槍枝及子彈，均屬槍砲
    彈藥刀械管制條例所定之管制物品，非經中央主管機關之許
    可，均不得持有，於民國105 年3 月間某日，在其位於新北
    市○○區○○街00號14樓之1 住處內，透過露天拍賣網站，向真
    實姓名、年籍不詳之成年人，購入槍彈一批（包含附表所示
    槍彈），於105 年7 月1 日為警查獲其中之改造手槍1支、
    非制式子彈2 顆、制式子彈1 顆（前經原審以105 年度訴字
    第1058號判決處有期徒刑一年十月，併科罰金新臺幣《下同》
    6萬元，上訴後，經本院於106 年7 月26日以106 年度上訴
    字第1189號判決《下稱前案判決》上訴駁回，並經確定），惟
    謝家愷未將附表所示槍彈一併報繳，而從前案判決宣判之翌
    日（106 年7 月27日）起，另行基於持有可發射子彈具有殺
    傷力之槍枝及子彈之犯意，繼續持有如附表所示可發射子彈
    具有殺傷力之改造手槍1 枝及制式子彈5 顆。嗣於108 年10
    月19日上午6 時許，謝家愷與許俋朋、廖昱武、張恩慈、余
    偉嘉、林依璇、余雅琳等6 人，在新北市○○區○○路0 段0 號
    旁麵攤吃飯時，因與江宏恩、黃順榮、周伯鑑、翁啟勝、許
    睿澤等5 人有併桌問題而發生爭執，謝家愷竟另行起意，基
    於恐嚇之犯意，於同日上午6 時20分許，由謝家愷騎乘車號
    000-0000號普重機車，至新北市○○區○○街00巷0 弄0 號2 樓
    許俋朋住處樓下1樓樓梯間，取出其於當日稍早放置該處之
    如附表所示之槍彈後，帶回前述麵攤前，以該枝改造手槍擊
    發如附表編號3 所示之制式子彈2 顆而對空鳴槍2 次，再與
    許俋朋（原審另行審結）形成共同恐嚇及持有可發射子彈具
    有殺傷力之槍枝及子彈之犯意聯絡，將改造手槍及子彈交由
    許俋朋擊發如附表編號4 所示之制式子彈1 顆而對空鳴槍一
    次，以此加害生命、身體之事恐嚇江宏恩、黃順榮、周伯鑑
    、翁啟勝、許睿澤等人，致生危害於安全。因許俋朋多拉一
    次滑套，而將附表編號5 所示之制式子彈1 顆遺留現場，謝
    家愷從許俋朋手中取回附表編號1 所示之改造手槍及附表編
    號2 所示之制式子彈1 顆後，再繼續持有至108 年10月20日
    到案交付警方扣押為止。
二、嗣經警方到場後在現場扣得已擊發之附表編號3 、4 所示之
    制式子彈所剩餘之彈殼，及遺落現場之附表編號5 所示之制
    式子彈1 顆。許俋朋等人到案指認謝家愷後，謝家愷也到案
    說明，並交出附表編號1 所示之改造手槍及附表編號2 所示
    之制式子彈1 顆給警方扣案。
三、案經新北市政府警察局新莊分局移送臺灣新北地方檢察署檢
    察官偵查起訴。
    理  由
甲、程序方面：
一、按刑事訴訟法第159條第1項雖規定，被告以外之人於審判外
    之言詞或書面陳述，除法律有規定外，不得作為證據。惟同
    法第159條之5第1、2項已規定，經當事人於審判程序同意作
    為證據，法院審酌該言詞陳述或書面陳述作成時之情況，認
    為適當者，亦得為證據。又當事人、代理人或辯護人於法院
    調查證據時，知有第159條第1項不得為證據之情形，而未於
    言詞辯論終結前聲明異議者，視為有前項之同意（指同條第
    1項之同意作為證據），此乃第159條第1項所容許，得作為
    證據之例外規定之一。本案所據以認定被告犯罪事實之供述
    證據，檢察官、被告及辯護人於言詞辯論終結前，均未就上
    開證據主張有刑事訴訟法第159條第1項不得為證據之情形，
    本院復審酌各該證據作成時並無違法及證明力明顯過低之瑕
    疵等情況，認為適當，是未爭執之供述證據，具有證據能力
    。
二、本案認定犯罪事實之非供述證據，均與本案事實具有自然關
    聯性，且核屬書證、物證性質，又查無事證足認有違背法定
    程式或經偽造、變造所取得等證據排除之情事，復經本院依
    刑事訴訟法第164條、第165條踐行物證、書證之調查程序，
    檢察官、被告及辯護人對證據能力均不爭執，具有證據能力
    。
乙、實體方面：
一、認定犯罪事實所憑之證據及理由：
　㈠上述犯罪事實，業據上訴人即被告謝家愷於原審及本院審理
    時均供認不諱，核與證人即共犯許俋朋、證人即被害人江宏
    恩、黃順榮、翁啟勝、周伯鑑、許睿澤、證人廖昱武、林依
    璇、張恩慈、余偉嘉、余雅琳、李承禦等人之證詞相符，且
    有新北市政府警察局新莊分局中港派出所現場勘驗初步報告
    、槍枝初步檢視報告表、自願受搜索同意書、搜索扣押筆錄
    、扣押物品目錄表、扣押物品收據、監視器影片擷圖及案發
    現場照片、內政部警政署刑事警察局108 年12月6 日刑鑑字
    第1088007095號鑑定書、109 年2 月7 日刑鑑字第10905000
    54號函文、109 年1月22日刑鑑字第1088012108號鑑定書在
    卷可佐（見偵卷第67至91、135 至147 、187 至190 頁，原
    審卷第83、145 至148 頁），且有扣案附表所示之物可稽。
  ㈡按判決既判力之範圍，係以最後事實審法院宣示判決日為判
    斷標準，並非以案件查獲時或判決確定時為準。又刑事訴訟
    法第302 條第1 款規定「案件曾經判決確定者，應諭知免訴
    之判決」，係以同一案件，已經法院為實體上之確定判決，
    該被告應否受刑事制裁，即因前次判決而確定，不能更為其
    他有罪或無罪之實體上裁判。此項原則，關於實質上一罪或
    裁判上一罪，其一部事實已經判決確定者，對於構成一罪之
    其他部分，亦有其適用。蓋此情形，係因審判不可分之關係
    ，在審理事實之法院，對於全部犯罪事實，依刑事訴訟法第
    267 條之規定，本應予以審判，故其確定判決之既判力，自
    應及於全部之犯罪事實。必須在最後事實審法院宣示判決後
    ，始行發生之事實，方非屬該確定判決之既判力所及，而得
    認係另一犯罪問題，由受訴法院再分別為有罪或無罪之實體
    上裁判。被告曾於105 年7 月1 日為警查獲改造手槍1 支、
    非制式子彈2 顆、制式子彈1 顆等物，經原審以105 年度訴
    字第1058號判決處有期徒刑一年十月，併科罰金六萬元，上
    訴後，經本院於106 年7 月26日上訴駁回確定，有本院被告
    前案紀錄表在卷可憑。而被告供稱扣案附表所示之槍彈，係
    與前述為警查獲之物同時一次購入，認其持如附表所示之槍
    彈，與前述確定判決認定之犯罪事實，有實質上一罪（一行
    為持有多數槍枝或多數子彈部分）或裁判上一罪關係（一行
    為持有槍枝及子彈等物部分），依據前述說明，被告於前述
    最後事實審法院宣示判決日106 年7 月26日以前持有附表所
    示槍彈部分，均為前述確定判決效力所及，無從再予審究。
    然被告於購買附表所示之槍彈後，就將之藏放在其位於新北
    市○○區○○街00號14樓之1 之住處，後來於108 年6、7 月才
    搬家到其新北市○○區○○路0 段000 號7 樓之4 之居所，案發
    當日去吃早餐前放到新北市○○區○○街00巷0 弄0 號2 樓許俋
    朋住處樓下1 樓樓梯間，已據其於準備程序中陳明在卷（見
    原審卷第140 至141 頁），顯見被告於前案判決前未將附表
    所示槍彈一併向警方報繳，而以藏放在其實力支配所及之空
    間範圍內之犯意而繼續持有之。被告曾於106 年11月1 日至
    108 年3 月15日在監服刑，對於藏放在其住處內槍彈之持有
    支配關係尚不生影響，但無脫離或中斷持有之情事。是被告
    係從判決宣判之翌日即106 年7 月27日起另行起意，以繼續
    藏放之支配手法，持有附表所示之可發射子彈具有殺傷力之
    改造手槍及制式子彈甚明。
  ㈢綜上所述，足證被告之自白與事實相符。本案事證明確，被
    告犯行堪以認定。
二、論罪科刑
  ㈠按行為後法律有變更者，適用行為時之法律，但行為後之法
    律有利於行為人者，適用最有利於行為人之法律，刑法第2 
    條第1 項定有明文。持有改造手槍部分，被告行為後，槍砲
    彈藥刀械管制條例第4 條第1 項第1 款、第7 條第1 項、第
    8 條第1 項、第4 項，於109 年6 月10日修正公布，並於10
    9年6 月12日施行。修正前第4 條第1 項第1 款原規定：「
    槍砲：指火砲…及其他可發射金屬或子彈具有殺傷力之各式
    槍砲。」修正後則規定：「槍砲：指制式或非制式火砲…及
    其他可發射金屬或子彈具有殺傷力之各式槍砲。」第7 條第
    1 項、第8 條第1 項亦配合增列「制式或非制式」文字，第
    8 條第4 項則酌作文字修正，統一「槍砲」用詞。則依上開
    修正後之條文用語及立法者之意思，新法施行後，行為人倘
    經認定持有槍砲彈藥刀械管制條例第7 條第1 項所列具殺傷
    力之特定類型槍枝，不論是制式或非制式槍枝，亦不問非制
    式槍枝殺傷力是否與制式槍枝相若，概依同條第4 項規定（
    法定刑為5 年以上有期徒刑）處罰。換言之，行為人持有同
    條例第7 條第1 項所列具殺傷力之特定類型非制式槍枝，依
    修法前之實務見解，雖可適用較輕之同條例第8 條第4 項規
    定（法定刑為3 年以上有期徒刑）處罰，然修法後縱其殺傷
    力不若制式槍枝，仍應依同條例第7 條第4 項規定處罰（最
    高法院109 年度台上字第2856號判決意旨參照）。經比較修
    正前後之法律，修正後之規定對被告較為不利，依刑法第2 
    條第1 項前段規定，應仍適用行為時即修正前槍砲彈藥刀械
    管制條例第8 條第4 項規定處罰。恐嚇危害安全部分，被告
    行為後，刑法第305 條雖於108年12月25日修正通過、108 
    年12月27日公布施行，然而，修正前之規定，依刑法施行法
    第1 條之1 第1 項、第2 項前段，罰金單位為新臺幣，且罰
    金數額提高為30倍，本次修法僅是將前述條文之罰金數額調
    整換算後予以明定，並無法律之變更，不生新舊法比較之問
    題，應直接適用現行有效之法律。
  ㈡核被告所為，係犯修正前槍砲彈藥刀械管制條例第8 條第4 
    項之非法持有具殺傷力改造槍枝罪、槍砲彈藥刀械管制條例
    第12條第4 項之非法持有子彈罪、刑法第305 條之恐嚇危害
    安全罪。被告未經許可持有制式子彈5 顆，因所侵害者為社
    會法益，雖然持有的客體有數個，仍屬單純一罪。
  ㈢被告與許俋朋就恐嚇危安犯行，以及與許俋朋共同持有前述
    槍枝及子彈期間之非法持有具殺傷力改造槍枝犯行、非法持
    有子彈犯行，有犯意聯絡及行為分擔，依刑法第28條規定論
    以共同正犯。
　㈣被告以一持有行為觸犯持有具殺傷力改造手槍罪及持有子彈
    罪，為想像競合犯，依刑法第55條規定從一重之持有具殺傷
    力之改造手槍罪處斷。
　㈤被告前因賭博案件，經原審以104年度簡字第2568號判決判處
    有期徒刑二月，上訴後，經原審合議庭以104年度簡上字第6
    21號判決上訴駁回確定，於105年5月16日易科罰金執行完畢
    ，有本院被告前案紀錄表在卷可憑。被告於有期徒刑執行完
    畢後，五年以內故意再犯本案有期徒刑以上之罪，為累犯。
    依司法院釋字第775號解釋文及解釋理由，於現行刑法第47
    條第1項規定修正之前，法院應斟酌個案情形，裁量是否依
    該規定加重最低本刑。本院審酌上開前案與本案罪質不同，
    侵害法益有別，前案犯行與本案犯行亦不具任何關連性，揆
    諸前揭解釋意旨，不依累犯規定加重其刑。
　㈥未經許可持有槍、彈罪，其持有之繼續為行為之繼續，至持
    有行為終了時，均論以一罪，不得割裂。若以之犯他罪，兩
    罪間之關係如何，端視其開始持有之原因為斷。如早已非法
    持有槍、彈，後另起意犯罪，或意圖犯甲罪而持有槍、彈，
    卻持以犯乙罪，均應以數罪併罰論處（最高法院99年度台上
    字第1484號、98年度台上字第60號判決意旨參照）。被告自
    前案判決宣判之翌日即106 年7 月27日起，已持有附表所示
    之槍彈，當時無從預料會在108 年10月19日與不相識之江宏
    恩等人發生衝突而為開槍恐嚇之行為，顯見被告恐嚇為另行
    起意之犯罪，則被告所犯之持有具殺傷力之改造手槍罪及恐
    嚇罪間，犯意各別，行為互殊，應予分論併罰。公訴意旨認
    前述二罪為想像競合犯之一罪關係，容有誤會。
三、沒收說明:
  ㈠扣案附表編號1 所示之具殺傷力之改造手槍1 把、附表編號5
     所示之制式子彈，係屬違禁物，依刑法第38條第1 項規定
    宣告沒收。
  ㈡扣案附表編號2 所示之制式子彈已經試射完畢，扣案附表編
    號3 、4 所示之制式子彈分別經被告及許俋朋擊發完畢，均
    已無殺傷力，自不予宣告沒收。 
四、維持原判決及駁回上訴之理由：
　　本院審理結果，認原審以被告犯罪事證明確，適用修正前槍
    砲彈藥刀械管制條例第8 條第4 項、槍砲彈藥刀械管制條例
    第12條第4 項，刑法第2 條第1 項前段、第11條前段、第28
    條、第55條、第305 條、第47條第1 項、第41條第1 項前段
    、第42條第3 項前段、第38條第1 項之規定，以被告之責任
    為基礎，並斟酌刑法第57條各款所列事項等一切情狀，於判
    決內詳述其理由，判決：謝家愷共同犯非法持有可發射子彈
    具有殺傷力之槍枝罪，累犯，處有期徒刑參年捌月，併科罰
    金新臺幣肆萬元，罰金如易服勞役，以新臺幣壹仟元折算壹
    日。又共同犯恐嚇危害安全罪，累犯，處有期徒刑伍月，如
    易科罰金，以新臺幣壹仟元折算壹日。扣案如附表編號1 、
    5 所示之物均沒收。核其認定事實、適用法律及量刑，均為
    妥適。被告以原審量刑過重提起上訴。然查：量刑之輕重，
    應符合罪刑相當之原則，並斟酌客觀上之適當性、相當性與
    必要性，予以適度之判斷，使罰當其罪，以維護公平正義。
    修正前槍砲彈藥刀械管制條例第8 條第4 項之非法持有可發
    射子彈之槍枝罪，其法定刑為三年以上十年以下有期徒刑，
    併科新臺幣七百萬元以下罰金；刑法第305條之恐嚇危害公
    安罪，其法定刑為二年以下有期徒刑、拘役或九千元以下罰
    金。被告犯非法持有可發射子彈之槍枝罪及恐嚇危害安全罪
    （二罪），原審已詳酌被告之品行、智識程度，生活狀況，
    及擅自持有具殺傷力之槍彈，僅因併桌問題對隣桌客人不滿
    ，竟以對空鳴槍方式，恐嚇隣桌客人之犯罪情節，與犯罪後
    供認犯行之態度等一切情狀，就被告犯非法持有可發射子彈
    之槍枝罪量處有期徒刑三年八月，併科罰金新臺幣四萬元；
    就犯恐嚇危害安全罪量處有期徒刑五月，如易科罰金，以新
    臺幣一千元折算一日，尚符合罪刑相當原則，洵難認有科刑
    過重情形。是被告之上訴為無理由，應予駁回。
據上論斷，應依刑事訴訟法第368條，判決如主文。
本案經檢察官呂光華到庭執行職務。
中　　華　　民　　國　　110 　年　　3 　　月　　11　　日
                  刑事第八庭  審判長法　官 陳世宗
       　　                         法  官 呂寧莉
       　　                         法　官 周明鴻
以上正本證明與原本無異。
非法持有可發射子彈具有殺傷力之槍枝罪部分，如不服本判決，
應於收受送達後20日內向本院提出上訴書狀，其未敘述上訴之理
由者並得於提起上訴後20日內向本院補提理由書（均須按他造當
事人之人數附繕本）「切勿逕送上級法院」。
其餘部分不得上訴。
                                    書記官 謝雪紅
中　　華　　民　　國　　110 　年　　3 　　月　　11　　日
附錄：本案論罪科刑法條全文
修正前槍砲彈藥刀械管制條例第8條　　　
未經許可，製造、販賣或運輸鋼筆槍、瓦斯槍、麻醉槍、獵槍、
空氣槍或第四條第一項第一款所定其他可發射金屬或子彈具有殺
傷力之各式槍砲者，處無期徒刑或五年以上有期徒刑，併科新臺
幣一千萬元以下罰金。
未經許可，轉讓、出租或出借前項所列槍枝者，處五年以上有期
徒刑，併科新臺幣一千萬元以下罰金。
意圖供自己或他人犯罪之用，而犯前二項之罪者，處無期徒刑或
七年以上有期徒刑，併科新臺幣一千萬元以下罰金。
未經許可，持有、寄藏或意圖販賣而陳列第一項所列槍枝者，處
三年以上十年以下有期徒刑，併科新臺幣七百萬元以下罰金。
第一項至第三項之未遂犯罰之。
犯第一項、第二項或第四項有關空氣槍之罪，其情節輕微者，得
減輕其刑。
槍砲彈藥刀械管制條例第12條
未經許可，製造、販賣或運輸子彈者，處1年以上7年以下有期徒
刑，併科新台幣500萬元以下罰金。
未經許可，轉讓、出租或出借子彈者，處6月以上5年以下有期徒
刑，併科新台幣300萬元以下罰金。
意圖供自己或他人犯罪之用，而犯前二項之罪者，處3年以上10
年以下有期徒刑，併科新台幣700萬元以下罰金。
未經許可，持有、寄藏或意圖販賣而陳列子彈者，處5年以下有
期徒刑，併科新台幣300萬元以下罰金。
第1項至第3項之未遂犯罰之。
中華民國刑法第305條
以加害生命、身體、自由、名譽、財產之事恐嚇他人，致生危害
於安全者，處2年以下有期徒刑、拘役或9千元以下罰金。　
　　
附表：
編號 物品名稱 鑑定結果 沒收與否 1 具有殺傷力之改造手槍1 枝（槍枝管制編號0000000000號） 改造手槍1 枝，由仿半自動手槍製造之槍枝，換裝土造金屬槍管而成，擊發功能正常，可供擊發適用子彈使用，認具殺傷力 沒收 2 制式子彈1 顆 口徑9 × 19mm制式子彈1 顆，底火皿發現有撞擊痕跡，經試射，可擊發，認具殺傷力 已試射，不沒收 3 制式子彈2 顆 已經謝家愷擊發，彈殼經鑑定為已擊發之口徑9 × 19mm制式彈殼 已擊發，不沒收 4 制式子彈1 顆 已經許俋朋擊發，彈殼經鑑定為已擊發之口徑9 × 19mm制式彈殼 已擊發，不沒收 5 制式子彈1 顆 口徑9 × 19mm制式子彈1 顆 沒收